【裁判字號】    98,聲再,10
【裁判日期】    980531
【裁判案由】    聲請再審
【裁判全文】
臺灣士林地方法院刑事裁定              98年度聲再字第10號
再審聲請人
即受判決人  甲○○
上列聲請人即受判決人因詐欺案件，對於本院中華民國98年2 月
6 日第二審確定判決（97年度簡上字第164 號）聲請再審，本院
裁定如下：
    主  文
再審之聲請駁回。
    理  由
一、聲請再審之意旨略以：聲請人即被告甲○○（下稱聲請人）
    業與受詐騙被害人傅正光達成和解，且聲請人並無將存摺印
    鑑交付詐騙集團，聲請人並於察覺遺失時向銀行申請終止，
    有台新銀行掛失紀錄可查；原審未傳喚傅正光到庭，致其無
    法提出新證據，而聲請人並無前科，卻未得緩刑宣告，清白
    毀於一旦；另聲請人尚固定就醫，爰聲請再審云云。
二、按有罪之判決確定後，有左列情形之一者，為受判決人之利
    益，得聲請再審︰(一)原判決所憑之證物已證明其為偽造或變
    造者。(二)原判決所憑之證言、鑑定或通譯已證明其為虛偽者
    。(三)受有罪判決之人，已證明其係被誣告者。(四)原判決所憑
    之通常法院或特別法院之裁判已經確定裁判變更者。(五)參與
    原判決或前審判決或判決前所行調查之法官，或參與偵查或
    起訴之檢察官，因該案件犯職務上之罪已經證明者，或因該
    案件違法失職已受懲戒處分，足以影響原判決者。(六)因發現
    確實之新證據，足認受有罪判決之人應受無罪、免訴、免刑
    或輕於原判決所認罪名之判決者。前項第1 款至第3 款及第
    5 款情形之證明，以經判決確定，或其刑事訴訟不能開始或
    續行非因證據不足者為限，得聲請再審。又按不得上訴於第
    三審法院之案件，除前條規定外，其經第二審確定之有罪判
    決，如就足生影響於判決之重要證據漏未審酌者，亦得為受
    判決人之利益，聲請再審。刑事訴訟法第420 條、421 條分
    別定有明文。次按所謂發見確實之新證據，係指該證據於事
    實審法院判決前已經存在，為法院、當事人所不知，不及調
    查斟酌，至其後始行發見，且就證據本身形式上觀察，固不
    以絕對不須經過調查程序為條件，但必須顯然可認為足以動
    搖原有罪確定判決，而為受判決人無罪、免訴、免刑或輕於
    原判決所認罪名之判決者為限。故受理聲請再審之最後事實
    審法院，應就聲請再審理由之所謂新證據，是否具備事實審
    判決前已經存在，為法院、當事人所不知，事後方行發見之
    嶄新性，及顯然可認足以動搖原有罪確定判決，應為無罪、
    免訴、免刑或輕於原判決罪名之顯然性二要件，加以審查，
    為判斷應否准予開始再審之準據（最高法院93年度臺抗字第
    98 號 裁定意旨參照）。至刑事訴訟法第421 條規定得為受
    判決人之利益聲請再審者，須為足生影響於判決之重要證據
    未經原確定判決審酌者，始足當之，茍業經原確定判決審酌
    ，或非足生影響於判決之重要證據，均不得據以聲請再審。
三、經查，本件聲請人因於民國95年11月2 日前某時，在不詳處
    所，將其所有之台新國際商業銀行（下稱台新銀行）延平分
    行帳號為00000000000000號帳戶之提款卡及密碼提供予詐欺
    集團成員使用，而犯刑法第30條第1 項前段、第339 條第1
    項之幫助詐欺取財罪犯行，業經本院以97年度簡字第232 號
    刑事簡易判決，判處聲請人有期徒刑6 月，並減為有期徒刑
    3 月，如易科罰金，以新臺幣1 千元折算1 日，嗣聲請人不
    服該判決提起上訴，經本院管轄之第二審以97年度簡上字第
    164 號刑事判決駁回其上訴確定，此有臺灣高等法院被告前
    案紀錄表及前開判決等在卷可稽，並經本院調閱原審全卷核
    閱屬實。聲請人所為上開再審之聲請，雖未引用刑事訴訟法
    第42 0條第1 項第6 款為其依據，然參其聲請狀內所述各情
    ，均與同條項第1 至5 款等情形無涉，本院認其聲請再審之
    依據，應為刑事訴訟法第420 條第1 項第6 款，先予敘明。
四、另刑事訴訟法第420 條第1 項第6 款所謂「發現確實之新證
    據」需具備「嶄新性」及「顯然性」此二要件，業已論述如
    前，然本件聲請人所稱之「已與告訴人傅正光已達成和解」
    、「告訴人未到庭」等情，實經告訴人傅正光於本院97年簡
    字第232 號審理時到庭陳述（見該卷第56至59頁），且於97
    年2 月18日另提出刑事撤回告訴狀及和解書各1 份等在卷可
    查（見該卷第62至64頁）；至聲請人所指之「發覺遺失後即
    至銀行終止」及「可查台新銀行掛失紀錄」各情，亦經台新
    銀行於97年8 月6 日函覆本院在案（見原審卷第27至28頁）
    ，且聲請人所稱之固定就醫乙節，亦於原審提出身心障礙手
    冊1 紙後附卷可查（見原審卷第9 頁），是聲請人所指之上
    情均屬原審已經詳加審酌認定之證據，且就上開證據本身形
    式上觀察，實難認定足以動搖原有罪之確定判決，而為受判
    決人無罪、免訴、免刑或輕於原判決所認罪名之判決；再審
    酌上開證據資料於原法院判決前即已存在於卷內，業經法院
    審酌之證據，並非確實之新證據或有重要證據漏未審酌之情
    ，亦即此證據欠缺再審所必要之「新規性」要件，非為一「
    新證據」，此項證據既非判決後所發見，顯然與確實之新證
    據要件不符，即難據以開始再審。綜上所述，本件尚難認有
    刑事訴訟法第420 條第1 項第6 款所謂確實之新證據，聲請
    人以之為再審事由聲請再審，自非可採。
據上論斷，應依刑事訴訟法第434 條第1 項，裁定如主文。
中    華    民    國    98    年    5     月    31    日
                  刑事第六庭審判長法  官  汪梅芬
                                  法  官  楊皓清
                                  法  官  莊明達
以上正本證明與原本無異。
如不服本裁定應於裁定送達後5 日內向本院提出抗告狀。
                                  書記官  劉欣怡
中    華    民    國    98    年    5     月    31    日


司法院資訊處製作；財團法人民間司法改革基金會備份。
